臺灣高等法院花蓮分院刑事判決　　　　　　　　　九十二年度上更(一)字第七二號
　　上　 訴　 人　臺灣臺東地方法院檢察署檢察官
　　上訴人即被告　丙○○
　　選任 辯 護人　曾泰源律師
右上訴人因被告違反毒品危害防制條例等案件，不服臺灣台東地方法院九十一年度訴
字第一四三號中華民國九十二年二月七日第一審判決（起訴案號：臺灣台東地方法院
檢察署九十年度偵字第二二八四號、併辦案號：同署九十一年度偵字第一０二一號）
提起上訴，經判決後由最高法院將意圖販賣而持有第二級毒品部分發回，本院更為判
決如左：
    主  文
上訴駁回。
    事  實
一、丙○○（綽號「阿豆古」）於民國八十年間曾因違反麻醉藥品管理條例案件，經
    臺灣高等法院判處有期徒刑五年六月及四月，應執行有期徒刑五年八月，再經最
    高法院駁回上訴而告確定，八十一年間又因違反同一條例案件，再經台灣高等法
    院判處有期徒刑七月確定，嗣二案合併執行，於八十三年九月十八日假釋出監（
    原至八十七年六月二十九日期滿），其後八十四年間復因違反同一條例案件，經
    臺灣高等法院判處有期徒刑八月確定，並撤銷假釋入監服刑，而於八十八年三月
    三十一日再度假釋出監（原至九十年八月二十五日期滿）。詎於假釋期間仍不知
    悔改，竟於八十九年三月七日下午，因甲○○為配合警方查緝毒品，乃以電話與
    丙○○聯絡佯稱欲購買新臺幣（下同）五千元左右之安非他命，商議後二人乃約
    在臺北縣永和市○○路一一八號甲○○住處樓下伺機交易，丙○○遂基於意圖販
    賣安非他命而持有之犯意，攜帶其所有之第二級毒品安非他命（無證據證明係意
    圖供販賣而販入），並駕駛向友人江謝大千借得之來路不明白色日產牌贓車（收
    受贓物部分業經判決確定），於當日晚間前往基隆市○○路、義二路路口，搭載
    不知情之友人乙○○（業經臺灣板橋地方法院檢察署檢察官另為不起訴處分確定
    ）共同前往甲○○上開住處。同日晚間八時許，抵達臺北縣永和市○○路一一八
    號前，甲○○甫進入車內正與丙○○洽談購買安非他命之事，未及交易時，即為
    預先埋伏在附近之警員上前盤查，丙○○見事跡敗露，立即駕車（斯時乙○○坐
    在右前座、甲○○則坐後座）加速逃逸，與警方追逐之過程中，曾擦撞車號ＨＢ
    －一二七五號偵防車，並在環河南路高架橋上沿途丟棄一包一包疑似安非他命之
    物，直至臺北市○○○路○段一二二號前，因所駕車輛衝撞安全島後棄車逃逸，
    警方隨後趕至現場查獲上開白色日產牌自用小客車並追躡逮獲同車之乙○○，經
    乙○○同意後搜索上開車輛，而於車內右前座置物箱內扣得安非他命二包（淨重
    十七‧四八公克，驗餘淨重十七‧四六公克）。
二、案經臺北縣警察局永和分局報請臺灣板橋地方法院檢察署呈請臺灣高等法院檢察
    署檢察長令轉臺灣臺東地方法院檢察署檢察官偵查起訴，及臺北市政府警察局內
    湖分局報請臺灣士林地方法院檢察署呈由臺灣高等法院檢察署檢察長核轉臺灣臺
    東地方法院檢察署檢察官移送併辦。
    理  由
一、訊據上訴人即被告丙○○固承認曾於右揭時、地，駕車搭載友人乙○○前往臺北
    縣永和市找甲○○，隨後與另一車輛在道路上追逐，撞上安全島後棄車離開現場
    之事實，然矢口否認意圖販賣而持有安非他命之犯行，辯稱：伊當日與乙○○至
    甲○○住處，是因為甲○○打電話向伊索討伊之前所欠之五千元，伊並非要販賣
    安非他命給甲○○，警方搜索扣押安非他命時，伊並未在場，根本不知所查扣之
    安非他命係何人所有，且苟如警方所言，伊於追逐過程中曾沿路丟棄安非他命，
    則為何獨獨那二包安非他命未丟棄，並請鑑定該二包安非他命包裝上是否有伊之
    指紋云云。
二、惟查被告如何於右揭時地與甲○○取得聯絡，欲由甲○○向其購買安非他命，及
    約定如何碰面，未及交易即為警盤查，被告乃駕車逃逸之事實，業據證人甲○○
    於警詢及偵、審中結證屬實（見臺灣板橋地方法院檢察署八十九年度偵字第五二
    三二號卷附警卷第五至九頁、同署八十九年度偵緝字第一五二○號卷八十九年十
    月三十日偵訊筆錄及原審卷第一七０至一七三頁），核與證人乙○○於警詢及偵
    、審中證述之主要情節亦屬相符（見同右署八十九年度偵字第五二三二號卷附警
    卷第一至四頁及八十九年三月八日偵訊筆錄、同署八十九年度偵緝字第九一八號
    卷八十九年六月二十一日偵訊筆錄及原審卷第一０二至一０七頁）。參以被告與
    證人甲○○、乙○○二人平日並無怨隙，衡情均無設詞誣攀之理，而當日被告與
    證人甲○○欲行交易之際，埋伏之警員上前逮捕時，為被告發現後隨即駕車逃竄
    ，警方鳴笛追逐過程中，被告並駕車擦撞便衣警員丁○○所駕駛之偵防車，並在
    環河南路高架橋上沿途丟棄一包一包疑似安非他命之物，當時偵防車與被告所駕
    上開贓車僅距一個車身之距離，直至臺北市○○○路○段一二二號前，被告始因
    所駕車輛衝撞安全島後棄車逃逸，嗣經同車之乙○○同意後搜索上開車輛，而於
    車內右前座置物箱內扣得安非他命二包等情，亦經證人即警員丁○○於原審及本
    院審理時到庭結證無訛（見原審卷第一三０至一三六頁及本院九十三年三月十七
    日審判筆錄第三至八頁）。此外，復有警製本件查獲報告乙件及照片八張附卷足
    憑，而扣案疑似安非他命之白色結晶粉末二包（淨重十七‧四八公克，驗餘淨重
    十七‧四六公克），經法務部調查局以氣相層析質譜儀分析法及化學分析法檢驗
    結果，確認係第二級毒品安非他命，此有該局九十一年十月十七日調科壹字第○
    九一○○六五五○四○號檢驗通知書乙份在卷可參（見原審卷第三十二頁）。被
    告雖辯稱：當日去與甲○○見面是因為伊尚欠甲○○五千元云云，惟訊據證人甲○○則明白證稱其與被告間並無任何借貨關係（見原審卷第一六九頁），又被告
    於本院前次審理時曾供稱：當天伊身上沒有錢（見本院上訴卷第一一三頁），苟
    甲○○欲向被告討回借款，被告既沒錢可供清償，又何必由基隆長途駕車前往台
    北縣永和市甲○○住處，是其所辯即與常理有違，顯見此純係被告卸責之詞，不
    足採取。又前開二包安非他命係經證人乙○○同意，會同警方執行搜索，於被告
    所駕之自小客車右前座置物箱內所扣得，此業據證人丁○○於原審及本院審理時
    結證屬實，並有臺北縣警察局永和分局執行逕行搜索結果報告書影本乙份在卷足
    憑，被告執指搜索過程不合法，自屬無據。
三、再者，被告亦自承：八十九年二月左右即向江謝大千借得上開自用小客車，借來
    時該車之行照係放在右前座置物箱及駕駛座上方鏡子夾層等語（見臺灣臺東地方
    法院檢察署九十年度偵字第二二八四號卷九十一年七月三十日偵訊筆錄），則被
    告既曾於借用之初即查看右前座置物廂，而該車迄同年三月七日為警查獲時，已
    由被告使用將近一月之久，顯見上開二包安非他命並非原先即置於車上，而應係
    被告所置放攜往現場欲與甲○○交易之物。觀諸當日警方追捕被告經過，全程均
    由被告駕駛該車，途經臺北縣、市○○○路、高架橋急駛，被告雖曾在環河南路
    高架橋上將一包一包疑似安非他命之物（嗣警方雖曾帶同捕獲之證人乙○○返回
    高架橋上尋找丟棄之物品，然因車流量大而無所獲，無從進一步證實所丟出之物
    品即為安非他命）丟出車窗外，惟上開扣案之二包安非他命係置於離駕駛座較遠
    之右前座置物箱內，極有可能於倉促間，不及取出丟棄，或因當時被告能否脫免
    逮捕尚未知之，故未將之丟棄，而被告自駕駛座下車逃離之際，因該二包安非他
    命係置於右座前方之置物箱內，並非順手即可取得，是被告亦不見得有充裕時間
    將之取出帶走，是被告辯稱：苟安非他命為其所有，必將一併丟棄云云，亦無可
    採。至被告聲請鑑定扣案之安非他命上是否留有其指紋，惟因案發至今已逾多年
    ，且於查獲當時未立即採集指紋鑑識，及扣案證物自警局移交地檢署贓物庫保管
    過程，又無法免除有承辦人員多人觸摸，故其上指紋可能因時日久遠，紋線重疊
    ，或殘缺不全等因素，致無法比對鑑定，然不能因扣案之安非他命之包裝上無法
    鑑定被告指紋，即認定被告未曾持有過該二包安非他命。是被告請求將安非他命
    送請作指紋鑑定乙節，應無必要。綜上所述，被告前揭辯解，委不足採，本件事
    證明確，其犯行堪以認定，應予依法論科。
四、按警方以釣魚方式逮捕之販賣毒品者，業因其已萌販賣之犯意，僅因購買者本身
    並無購買毒品之真意，故此交易即不可能有買賣意思合致之情形，且警方亦隨時
    可能加以逮捕，其犯罪行為事實上不能真正完成，但其行為仍具非難性，因此販
    賣者如已著手交付毒品行為時，應論以販賣未遂罪，若販賣者尚未著手交付毒品
    行為時，亦即其僅有販賣之意圖而帶毒品至交易現場即為警方所逮捕者，則應論
    以意圖販賣而持有毒品罪。本件係證人甲○○為配合警方查緝毒品，而與被告聯
    絡至其住處欲進行毒品交易，換言之，王女在當時並無欲向被告買受毒品之真意
    ，恆不可能完成此次毒品交易，而在其甫進入車內正與被告洽談購買安非他命之
    事，未及交易即為預先埋伏在附近之警員上前盤查，斯時王女既未交付價金（於
    本件並無任何金錢扣案），被告亦尚未有交付毒品之行為，衡情應僅處於未及交
    易之議價階段（無從論以販賣未遂之罪名），況因甲○○並無購買之真意，亦不
    可能有意思合致之情形，已如前述，而被告所持有扣案之安非他命並無證據足資
    證明係被告基於販賣犯意而販入，是其此部分所為，係犯毒品危害防制條例第五
    條第二項之意圖販賣而持有第二級毒品罪。原審因依上開法律規定，並審酌被告
    前有販賣毒品前科，仍不知悔改，竟牟一己私利意圖販賣而持有安非他命，及犯
    後仍一再飾詞辯解，並無悔意等一切情狀，量處被告有期徒刑五年四月；另並敘
    明扣案之安非他命二小包（驗餘淨重十七‧四六公克），為查獲之第二級毒品，
    應依毒品危害防制條例第十八條第一項前段之規定，併予宣告沒收銷燬。認事用
    法，尚無違誤，量刑亦稱允當，且依本次所涉情節以觀，並無失出失入之情形。
    被告上訴仍執前詞否認犯罪，辯稱無辜，及檢察官上訴意旨認原審量刑過輕，不
    足收懲治之效云云，均指摘原判決不當，求予撤銷改判，核無理由，均應駁回。
據上論斷，應依刑事訴訟法第三百六十八條，判決如主文。
本案經檢察官黃怡君到庭執行職務。
中      華      民      國      九十三      年    四    月    二十二    日
                                    審判長法官  吳  鴻  章
                                          法官  林  慶  煙
                                          法官  張  健  河
右為正本證明與原本無異。
如不服本判決，應於判決送達後十日內向本院提出上訴狀。其未述理由者，並應於
提出上訴狀後十日內向本院補提理由狀(須附繕本)。
                              書記官  陳  有  信
中      華      民      國      九十三      年    四    月    二十六    日
